【裁判字號】    99,易,145
【裁判日期】    990510
【裁判案由】    竊盜等
【裁判全文】
臺灣基隆地方法院刑事判決               99年度易字第145號
公  訴  人  臺灣基隆地方法院檢察署檢察官
被      告  丙○○
被      告  乙○○
上列被告因竊盜等案件，經檢察官提起公訴（99年度偵字第853
、1105號），本院判決如下：
    主  文
丙○○意圖為自己不法所有，而侵占離本人所持有之物，處罰金
新台幣伍仟元，如易服勞役，以新台幣壹仟元折算壹日；又共同
無故侵入他人住宅，累犯，處有期徒刑肆月，如易科罰金以新台
幣壹仟元折算壹日；又共同竊盜未遂，累犯，處有期徒刑肆月，
如易科罰金以新台幣壹仟元折算壹日。應執行有期徒刑陸月、罰
金新台幣伍仟元，有期徒刑如易科罰金、罰金如易服勞役，均以
新台幣壹仟元折算壹日。
乙○○共同無故侵入他人住宅，累犯，處有期徒刑參月，如易科
罰金以新台幣壹仟元折算壹日；又共同竊盜未遂，累犯，處有期
徒刑參月，如易科罰金以新台幣壹仟元折算壹日。應執行有期徒
刑伍月，如易科罰金，以新台幣壹仟元折算壹日。
丙○○另被訴竊盜部分，無罪。
    事  實
一、丙○○前於93年間，因施用第一級毒品案件，經本院以93年
    度訴字第120號判決，判處有期徒刑7月確定，於95年3月2日
    執行完畢；乙○○前於93年間，因施用第一級毒品案件，經
    本院以93年度訴字第448 號判決判處有期徒刑10月確定，再
    因竊盜案件，經臺灣高等法院以94年度上易字第713 號判決
    判處有期徒刑10月確定，其所犯上開二案件所處之刑，嗣經
    臺灣高等法院以94年度聲字第865 號裁定合併定應執行有期
    徒刑1年6月確定，其入監執行後，於95年4 月29日執行完畢
    ；其後，因竊盜案件，由本院以95年度易字第304 號判決判
    處有期徒刑5 月確定（下稱：甲案）；復因施用第一級毒品
    案件，經本院以95年度訴字第688號判決判處有期徒刑10 月
    確定（下稱；乙案）；再因竊盜案件，經本院以95年度易字
    第519號判決判處有期徒刑7月確定（下稱；丙案），其因乙
    、丙案所處之刑，嗣經本院以96年度聲減字第495 號裁定各
    減為有期徒刑5月、3月又15日，應執行有期徒刑8 月確定，
    嗣其入監接續執行上開甲案所處之有期徒刑5 月及乙、丙案
    減刑後應執行之有期徒刑8 月，於96年11月30日執行完畢；
    又因施用第一級毒品案件，經本院以97年度訴字第308號判
    決判處有期徒刑8月確定，甫於98年2月24日執行完畢。
二、詎其二人猶不知悔改，復意圖為自己不法之所有，分別於下
    列時、地為侵占遺失物、侵入住宅、竊盜之行為：
  (一)丙○○於98年5、6月間，於不詳處所，拾獲丁○○忘記帶走
    之離本人所持有之位於基隆市中正區○○○街76號6 樓住處
    鑰匙後，即意圖為自己不法之所有，將之侵占入己。
  (二)丙○○復與乙○○共同基於侵入住宅及意圖為自己不法所有
    之犯意聯絡，於同年9月10日下午2時許，前往丁○○上開住
    處，持丙○○前述拾獲之鑰匙開門後共同侵入丁○○之住處
    行竊，二人並著手為財物之搜尋，因無所獲致未得逞。嗣於
    99年1 月29日於有偵查權限之機關尚未發覺其等犯前述侵入
    住宅、竊盜案件以前，乙○○主動至警局申告自己涉嫌上開
    犯行，及交付上開鑰匙，並表示願意接受裁判之意，至此，
    員警方知悉上情。
三、案經乙○○自首由基隆市警察局第二分局報告臺灣基隆地方
    法院檢察署檢察官偵查起訴。
    理  由
壹、程序方面
    按最重本刑為3 年以下有期徒刑、拘役或專科罰金之罪，以
    及刑法第320 條、第321 條之竊盜罪，經第二審判決者，不
    得上訴於第三審法院，刑事訴訟法第376 條第1 款、第2 款
    定有明文。又除簡式審判程序、簡易程序及第376 條第1 款
    、第2 款所列之罪之案件外，第一審應行合議審判，刑事訴
    訟法第284條之1 亦有明文。茲查本案被告係犯刑法第320條
    第1 項之竊盜罪、第306條之侵入住宅罪及同法第337條侵占
    罪，依上開規定得行獨任審判，合先敘明。
貳、實體認定
一、上揭事實，業據被告於本院審理時均坦承不諱，核與證人杜
    華玉於警詢、丁○○於檢察官偵查所指述情節相符，並有贓
    物認領保管單1 張在卷足資佐證，足認被告上開自白與事實
    相符，堪可採信。綜上所陳，本案事證明確，被告等犯行堪
    可認定，應依法論科。
二、核被告丙○○所為，係犯刑法第337 條侵占離本人所持有之
    物罪、同法第306條之侵入住宅罪及第320條第1項、第3項之
    竊盜未遂罪；被告乙○○所為，係犯刑法第306 條之侵入住
    宅罪及第320條第1 項、第3項之竊盜未遂罪。被告二人就上
    開侵入住宅、竊盜罪之犯行，有犯意聯絡及行為分擔，為共
    同正犯。被告丙○○所犯上開3罪，被告乙○○所犯上開2罪
    ，犯意各別，行為互殊，應分論併罰。公訴人認被告等涉犯
    上開侵入住宅及竊盜二罪，為一行為而觸犯二罪名，為想像
    競合犯，容有誤會，附此敘明。被告等前曾受如事實欄所載
    有期徒刑之執行，此有臺灣高等法院被告前案紀錄表附卷可
    考，其於有期徒刑之執行完畢後，5 年以內故意再犯本件有
    期徒刑以上之侵入住宅及竊盜罪，均為累犯，均應依刑法第
    47 條第1項加重其刑。被告乙○○對於未發覺之犯罪，自首
    而接受裁判，爰依刑法第62條減輕其刑，並先加後減之。
三、審酌被告二人均有竊盜前科，竟不知悔改再行觸法，併其犯
    罪動機、犯罪手法、犯罪目的、犯罪所得財物價值、對居家
    安全危害以及犯後坦承之態度等一切情狀，分別量處如主文
    所示之刑，被告丙○○有期徒刑部分併依刑法第51條第5款
    定其應執行之刑，被告二人有期徒刑及被告丙○○罰金部分
    ，並分別諭知易科罰金及易服勞役折算標準。
參、無罪部分：
一、公訴意旨另以：被告丙○○意圖為自己不法之所有，於98年
    9月30日凌晨，在基隆市中正區八斗子市場店號106號早餐店
    ，徒手竊取王金峰所有之硬幣1桶（約新臺幣4千餘元）得手
    。嗣丙○○將上情告知乙○○，由乙○○向警方供出上情，
    因認被告涉有竊盜罪嫌云云。
二、按犯罪事實應依證據認定之，無證據不得認定其犯罪事實；
    又不能證明被告犯罪者，應諭知被告無罪之判決，刑事訴訟
    法第一五四條第二項、第三０一條第一項分別定有明文。而
    事實之認定，應憑證據，如未發現相當證據或證據不足以證
    明，自不能以推測或擬制之方法，為裁判基礎（最高法院四
    十年台上字第八十六號判例）。再認定不利於被告之事實，
    須依積極證據，苟積極證據不足為不利於被告事實之認定時
    ，即應為有利於被告之認定，更不必有何有利之證據（最高
    法院三十年上字第八一六號判例）；又所謂「積極證據足以
    為不利被告事實之認定」係指據為訴訟上證明之全盤證據資
    料，在客觀上已達於通常一般之人均不致於有所懷疑，而得
    確信被告確曾犯罪之程度，若未達到此一程度，而有合理懷
    疑之存在時，即無從為有罪之認定（最高法院七十六年台上
    字第四九八六號判例）。再按事實審法院對於證據之取捨，
    依法雖有自由判斷之權，然積極證據不足證明犯罪事實時，
    被告之抗辯或反證縱屬虛偽，仍不能以此資為積極證據應予
    採信之理由，是故被告否認犯罪事實所持之辯解，縱屬不能
    成立，仍非有積極證據足以證明其犯罪行為，不能遽為有罪
    之認定，最高法院三十年上字第四八二號、第一八三一號判
    例可資參照。
三、公訴人認被告涉犯竊盜罪嫌，無非以證人乙○○於警詢及偵
    查之證述、被害人王金峰於警詢中之證述為其主要論據。訊
    據被告丙○○堅決否認有竊取零錢一桶之犯行，辯稱：未竊
    盜早餐店財物，亦未邀約證人乙○○一起竊取早餐店財物，
    更未告知早餐店遭竊是伊所為等語。
四、經查：
    證人乙○○雖於歷次偵審時均具結證稱：之前丙○○有邀伊
    一起去偷早餐店，但被伊拒絕，事後丙○○即告訴伊，伊單
    獨偷早餐店等語（詳99年度偵字第853號偵查卷第31至33 頁
    、本院99年4 月26日審判筆錄），惟該證言為被告所否認，
    是被告究有無有如證人所述邀約證人共同竊盜，甚至單獨竊
    盜，自有疑問。又縱使證人所言為真，被告確曾對證人為前
    揭供述，然終究證人並非親眼目睹被告竊盜早餐店，而是經
    由被告告知而悉上情，雖警方依據證人所言前往被害人早餐
    店查證結果，早餐店確實有遭竊一事，業據被害人王金峰於
    警詢時指訴綦詳，惟證人乙○○證述被告知知之竊盜金額為
    1000多元，與被害人王金峰所稱之失竊金額4000多元並不相
    符，足見被告對證人陳述之內容，亦與事實有悖。綜上所述
    ，公訴人所提證據僅能證明早餐店遭竊之事實，然均不足為
    被告有罪之積極證明，是公訴人所指出證明之方法，無法說
    服本院以形成被告有罪之心證，基於無罪推定之原則，自應
    為有利被告之認定。此外，本院又查無其他積極證據足證被
    告確有公訴人所指之犯行，被告上揭所辯，尚足採信。此部
    分被告竊盜犯行，核屬不能證明被告犯罪，揆諸前開說明，
    應為無罪之諭知。
肆、據上論斷，應依刑事訴訟法第284條之1、第299條第1項前段
    、第301條，刑法第337條、第306條、第320條第1項、第3項
    、第28條、第62條、第51條第5款、第47條第1項、第41條第
    1項前段、第42條第3項，刑法施行法第1條之1，判決如主文
    。
本案經檢察官甲○○到庭執行職務。
中    華    民    國    99    年    5     月    10    日
                  刑事第四庭法    官  齊潔
以上正本證明與原本無異。
如不服本判決應於收受送達後10日內向本院提出上訴書狀，並應
敘述具體理由；其未敘述上訴理由者，應於上訴期間屆滿後20日
內向本院補提理由書（均須按他造當事人之人數附繕本）「切勿
逕送上級法院」。
中    華    民    國    99    年    5     月    11    日
                            書 記 官  黃士元
附錄論罪法條：
中華民國刑法第306條
（侵入住居罪）
無故侵入他人住宅、建築物或附連圍繞之土地或船艦者，處 1
年以下有期徒刑、拘役或 3 百元以下罰金。
無故隱匿其內，或受退去之要求而仍留滯者，亦同。
中華民國刑法第320條
（普通竊盜罪、竊佔罪）
意圖為自己或第三人不法之所有，而竊取他人之動產者，為竊盜
罪，處5  年以下有期徒刑、拘役或 5 百元以下罰金。
意圖為自己或第三人不法之利益，而竊佔他人之不動產者，依前
項之規定處斷。
前二項之未遂犯罰之。
中華民國刑法第337條
（侵占遺失物罪）
意圖為自己或第三人不法之所有，而侵占遺失物、漂流物或其他
離本人所持有之物者，處 5 百元以下罰金。

司法院資訊處製作；財團法人民間司法改革基金會備份。
